【裁判字號】    95,重訴,230
【裁判日期】    971008
【裁判案由】    損害賠償
【裁判全文】
臺灣桃園地方法院民事裁定             95年度重訴字第230號
原      告  遠東百貨股份有限公司
法定代理人  甲○○
訴訟代理人  林美伶律師
被      告  丁○○
            淑廷
            乙○○
            戊○○
上  四  人
訴訟代理人  陳文雄律師
上列當事人間，因本院91年度易字第1447號侵占等案件，原告提
起附帶民事訴訟（91年度重附民字第53號），經本院刑事庭移送
，於民國97年9月17日辯論終結，本院裁定如下：
    主  文
原告之訴及假執行之聲請均駁回。
訴訟費用由原告負擔。
    理  由
一、按因犯罪而受損害之人，於刑事訴訟程序得附帶提起民事訴
    訟，對於被告及依民法負賠償責任之人，請求回復其損害，
    刑事訴訟法第487 條第1 項固有明文。惟按「因犯罪而受損
    害之人，於刑事訴訟程序固得附帶提起民事訴訟，對於被告
    請求回復其損害，但其請求回復之損害，以被訴犯罪事實所
    生之損害為限，否則縱令得依其他事由，提起民事訴訟，亦
    不得於刑事訴訟程序附帶為此請求。」最高法院60年台上字
    第633 號判例意旨參照。
二、原告起訴主張被告丙○○（原告請求被告丙○○損害賠償部
    分，另為審理。）本係原告中壢分公司外商課之辦事員，負
    責禮券之銷售，為從事業務之人，詎其明知訴外人張福助（
    下稱訴外人）為原告往來之菸酒商，依規定其購買禮券，僅
    能以現金交易，不得以應收帳款記帳之方式交易，又其亦知
    悉原告公司規定，申購禮券達一定數額，客戶可得較高之差
    價利潤，乃其竟為爭取業務績效，而基於概括之犯意，自86
    年起至89年5 月止取得台灣電路公司等多家廠商經辦人之同
    意，與訴外人合購禮券，將原應確實記載為現金交易之禮券
    申購單，虛偽以廠商名義應收帳款記帳，不實登載於其職務
    上所掌之禮券申購單及應收帳款記帳單上，再將應收帳款記
    帳單交由上開廠商之經辦人員於其上簽章，用以表示認可該
    筆交易之意，且更進而未經廠商同意，逕自在應收帳款記帳
    單上偽簽廠商承辦人員之簽名，至於訴外人實際交易之禮券
    款項，則由訴外人交付現金予被告丙○○，或存入被告丙○○之銀行帳戶。被告丙○○因經常性保管訴外人購買禮券之
    款項，竟意圖為自己不法之所有，基於概括之犯意，自86年
    起至89年5 月間止，連續多次將自訴外人所收受之現金，侵
    占入己，並為掩飾犯行，以事後收取其他客戶之現金、票據
    或匯入款等，抵充先前因侵占而未沖銷客戶之應收帳款，使
    原告不知情之出納課職員誤認為係先前未沖銷客戶之應收帳
    款而在會計帳冊上為帳款之沖銷。被告丙○○之犯罪行為業
    經檢察官提起公訴。被告丁○○為被告丙○○之主管，係受
    原告委任處理事務之人，明知於客戶有應收帳款前帳未清之
    情形下，不應使被告丙○○以繼續記帳之方式為交易，卻放
    任其為之，又其為遂行包庇被告丙○○之犯行，竟放任其所
    屬會計單位對未經店長授權核簽之應收帳款記帳單給予收受
    及銷帳，並且對於其所屬出納單位不按規定沖銷應收帳款、
    會計單位對應收管制及對帳不當致公司虧空等事，竟視而不
    見；另被告淑廷、乙○○則分別為原告分公司之會計主管
    （兼內控稽核）及出納主管，亦為受原告委任處理事務之人
    ，明知被告丙○○沖帳之支票有不同公司繳回同帳戶連號支
    票之異常情形，卻未向公司主管反應，甚至明知已入帳之支
    票不能抽回，卻又准被告丙○○抽回，且於明知有資金缺口
    ，竟刻意隱瞞，仍繼續按異常之方式沖銷帳款。又其明知逾
    期應收帳款不可再收受遠期支票，卻仍予入帳，變更逾期應
    收帳款之對帳程序，因而使被告丙○○有機可乘，為前述犯
    行；另被告丙○○曾將前開犯罪所得部份款項以被告戊○○
    之名義購買汽車一部，被告戊○○對於借用自己名義出脫犯
    罪所得款項之行為竟任予配合，且亦曾經手持有並保管前述
    提領之異常支票，顯然明知被告丙○○之前述犯罪行為，並
    配合處理事後處分贓款之事宜，況本案出現多次票據以他公
    司或個人為發票人繳回之情況，若非事先與記帳客戶間有言
    明代償債務或為關係人或是票據係由記帳客戶所交付，否則
    相關經手人員在已知非代繳情況下仍予接受或核簽，實存有
    或默許舞弊行為之不法犯行存在。故被告丁○○等人縱未有
    共同犯意之犯行，惟其等疏失造成原告中壢分公司鉅額虧損
    結束營業，其等自應與被告丙○○共負損害賠償責任，亦至
    為明確。為此，爰依民法第184 條、185 條第1 項、第179
    條、第544 條規定提起本件訴訟等語，並聲明被告應連帶賠
    償原告26,950,524元，並自刑事附帶民事起訴狀送達翌日（
    92年5 月19日）起至清償日止，按週年利率5 ％計算之利息
    ；並陳明願供擔保，請准宣告假執行。
三、經查，同上刑事訴訟程序係臺灣桃園地方法院檢察署檢察官
    以被告丙○○涉犯侵占等罪嫌提起公訴（90年度偵字第1447
    號），惟並未認定被告丁○○、淑廷、乙○○、戊○○為
    涉有侵占罪嫌之共犯提起公訴，至於被告丁○○、淑廷、
    乙○○本院因與原告間之委任契約固有處理受委任事務之義
    務（另經臺灣桃園地方法院檢察署檢察官以93年度偵續一字
    第8 號提起公訴），惟其本身既未為同上刑事程序認定之侵
    權行為，亦非同前規定所稱依民法負賠償責任之人。縱原告
    因被告丙○○犯罪事實受損害得向被告丁○○、淑廷、乙○○、戊○○求償，亦不得於同上刑事程序提起附帶民事訴
    訟，縱經刑事庭裁定移送民事庭亦非合法。依前說明，原告
    之訴既非合法，自應駁回。原告之訴既經駁回，其假執行之
    聲請，失所附麗，應併予駁回。
四、訴訟費用之依據：民事訴訟法第95條、第78條。
中    華    民    國    97    年    10     月    8    日
                  民事第三庭    法  官  張天民
以上正本係照原本作成
如不服本裁定應於送達後10日內向本院提出抗告狀
中    華    民    國    97    年    10     月    8    日
                               書記官  古秋梅


司法院資訊處製作；財團法人民間司法改革基金會備份。
